臺灣彰化地方法院民事裁定
110年度監宣字第84號
聲  請  人  林佑明  



相  對  人  姚玉珍  


關  係  人  林聖桓  

            林玟廷  
            林和音  
            林泉亨  
            李隆文  
            李隆彥  
上列聲請人聲請監護宣告事件，本院裁定如下：
    主    文
宣告姚玉珍（女、民國00年0月00日生、身分證統一編號：Z0000
00000號）為受監護宣告之人。
選定林佑明（男、民國00年0月00日生、身分證統一編號：Z0000
00000號）為受監護宣告之人之監護人。
指定林聖桓（男、民國00年0月00日生、身分證統一編號：Z0000
00000號）為會同開具財產清冊之人。
聲請程序費用由受監護宣告之人負擔。
    理    由
一、按對於因精神障礙或其他心智缺陷，致不能為意思表示或受
    意思表示，或不能辨識其意思表示之效果者，法院得因本人
    、配偶、四親等內之親屬、最近一年有同居事實之其他親屬
    、檢察官、主管機關或社會福利機構之聲請，為監護之宣告
    ，民法第14條第1項定有明文。次按受監護宣告之人應置監
    護人。法院為監護之宣告時，應依職權就配偶、四親等內之
    親屬、最近一年有同居事實之其他親屬、主管機關、社會福
    利機構或其他適當之人選定一人或數人為監護人，並同時指
    定會同開具財產清冊之人。法院為前項選定及指定前，得命
    主管機關或社會福利機構進行訪視，提出調查報告及建議。
    監護之聲請人或利害關係人亦得提出相關資料或證據，供法
    院斟酌。法院選定監護人時，應依受監護宣告之人之最佳利
    益，優先考量受監護宣告之人之意見，審酌一切情狀，並注
    意下列事項：㈠受監護宣告之人之身心狀態與生活及財產狀
    況。㈡受監護宣告之人與其配偶、子女或其他共同生活之人
    間之情感狀況。㈢監護人之職業、經歷、意見及其與受監護
    宣告之人之利害關係。㈣法人為監護人時，其事業之種類與
    內容，法人及其代表人與受監護宣告之人之利害關係。民法
    第1110條、第1111條、第1111條之1分別定有明文。再按監
    護宣告之裁定，於裁定送達或當庭告知法院選定之監護人時
    發生效力；監護宣告裁定經廢棄確定前，監護人所為之行為
    ，不失其效力，家事事件法第169條第1項、第170條第1項分
    別定有明文。
二、聲請意旨略以：聲請人為相對人姚玉珍之次子，相對人因罹
    患重度失智症，致不能為意思表示或受意思表示，或不能辨
    識其意思表示效果，已達受監護宣告之程度，有戶口名簿影
    本、戶籍資料、親屬系統表、身分證影本、身心障礙證明影
    本等件為證。爰聲請准予裁定相對人為受監護宣告之人，並
    請求選定聲請人為相對人之監護人，同時指定相對人之孫林
    聖桓為會同開具財產清冊之人等語。
三、經查，聲請人主張之上開事實，業據其提出戶口名簿影本、
    戶籍資料、親屬系統表、身分證影本、身心障礙證明影本等
    件為證，且經本院在鑑定人即衛生福利部彰化醫院醫師李景
    嶽前審驗相對人之精神狀況，相對人對於本院點呼無反應，
    有本院訊問筆錄在卷可按。又經本院囑託衛生福利部彰化醫
    院鑑定結果，認為：「㈠醫學上的診斷（生物學上之要素）
    ：失智症。障礙程度：重度。㈡日常生活狀況：個案自78歲
    起開始有失智症狀，至82歲起狀況惡化，無法自理個人基本
    生活，其餵食、穿衣、洗澡、如廁等，均全需他人協助，因
    此案家屬有持續聘雇一位外籍看護來協助照願個案迄今。目
    前個案終日需臥床或安置於輪椅，無法自行行動，無法言語
    ，無法聽從指示，對於外界一般刺激幾全無反應。㈢身體狀
    態：個案為86歲年邁女性，鑑定時被安置於輪椅上，可自行
    張眼，但無聚焦，亦無表情變化。個案對叫喚無反應、亦無
    法發出言語，惟偶有短暫呻吟聲。個案四肢癱瘓無力，無法
    自行站起其肌肉略顯萎縮、部分關節亦顯僵硬。於言語測試
    部分，個案無法依照指示做出正確之肢體動作。於詢問問題
    時，個案無法針對問題做出適切之口語或是肢體動作之回應
    。目前個案有使用尿布。㈣精神狀態：1.意識/溝通性：混淆
    /無法言語或肢體表達、無法溝通。2.記憶力：無法配合施
    測。3.定向力：無法配合施測。4.計算能力：無法配合施測
    。5.理解‧判斷力：無法配合施測。6.現在性格特徵：退化
    自閉。7.其他（氣氛‧情感狀態‧幻覺‧妄想‧異常行動等）：
    淡漠無反應，只偶有呻吟聲。8.智能檢查‧心理學檢查：無
    法配合施測（已領有重度失智之身心障礙手冊）。㈤有關判
    斷能力判定之意見：不能管理處分自己財產。判定的根據（
    檢查所見及說明）：依姚玉珍女士目前心智狀況，無法言語
    溝通，對於外界刺激的理解及反應均明顯缺乏。因罹患失智
    症，導致其認知功能嚴重缺損，無法獨立完成基本生理需求
    。因認知功能缺損以致金錢、數字、是非對錯等概念嚴重缺
    損，是故亦無法管理與處置個人事務。㈥回復可能性說明：
    回復可能性低。㈦鑑定判定及說明：1.基於受鑑定人有失智
    症、其程度重大，不能管理處分自己的財產，回復之可能性
    低。2.失智症之程度，個案不能為意思表示或受意思表示，
    不能辨識其意思表示之效果，可為監護宣告。」等語，有衛
    生福利部彰化醫院成年監護鑑定書在卷可稽，堪認相對人因
    精神障礙或其他心智缺陷，致不能為意思表示或受意思表示
    ，亦不能辨識其意思表示之效果。從而，本件聲請為有理由
    ，應予准許，爰宣告相對人為受監護宣告之人。
四、本件相對人既經監護宣告，業如前述，揆諸前揭規定，自應
    為其選定監護人及指定會同開具財產清冊之人。又聲請人主
    張相對人之配偶林景洲、長子林青宏、長女林芳如均歿，相
    對人之次子即聲請人、次女林和音、孫林玟廷、林聖桓、李
    隆文、李隆彥均同意由聲請人任相對人之監護人，由關係人
    林聖桓擔任會同開具財產清冊之人等情，業經其提出親屬系
    統表及同意書等件為證。本院審酌聲請人、關係人林聖桓分
    別為相對人之次子、孫，與相對人關係非常密切，由渠等分
    別擔任相對人之監護人、會同開具財產清冊之人，應符合相
    對人之最佳利益，爰裁定如主文第2、3項所示。
五、末依民法第1113條準用同法第1099條、第1099條之1之規定
    ，於監護開始時，監護人林佑明對於受監護宣告之人姚玉珍
    之財產，應會同林聖桓於2個月內開具財產清冊，並陳報法
    院，於開具完成並陳報法院前，監護人對於受監護宣告之人
    之財產，僅得為管理上必要之行為，併此指明。
六、依家事事件法第164條第2項，裁定如主文。
中　　華　　民　　國　　110 　年　　6 　　月　　7 　　日
                    家事法庭  法  官  黃楹榆
以上正本證明與原本無異。
如對本裁定抗告須於裁定送達後10日內向本院提出抗告狀，並應
繳納抗告費新台幣1000元。
中　　華　　民　　國　　110 　年　　6 　　月　　7 　　日
                              書記官　張俞文